
Estatística Experimental em Ensaios Agropecuários
--
Aula 1 
-

-
Análise de variância
-
Estudo de Delineamentos experimentais
-
Análise de variância Delineamento Inteiramente Causalizado
-
Análise de variância para Blocos Qualitativo

--


Pacotes para Estatística Experimental e entrada de dados
```{r}
library(ExpDes.pt)
library(gdata)
library(agricolae)
```

--
Entrada de dados
-
Como arquivo de texto
```{r}
dados<-read.table("dados_teste.csv", header=TRUE,sep=",")
```

Como planilha: vantagem de usar caracteres especiais sem dificultar a codificação,caso haja, usar este chunk inteiro com Ctrl+shift+enter
```{r}
dados <- read.xls("dados_teste.xls",header = TRUE, dec = ",")
#dados$Local<-iconv(dados$Local, "latin1", "UTF-8")
```

Anexando os dados para que possamos chamar as variáveis pela label de cada variável 
```{r}
attach(dados)
```

Condionaremos os dado num dataframe para que posso comportar tanto valores numéricos, inteiros e strings.
```{r}
dados=data.frame(dados)
```

Entendendo os dados como vetores e coordenadas
```{r}
dados$Supress.10
Supress.10
dados[3,3]
dados$Supress.10[3]
dados[3,3]==dados$Supress.10[3]


```

-
Vamos considerar num primeiro momento, que todos os dados são fatores e serão comparados segundo sua média : comparações multiplas

Fator : Note que com a forma que os dados foram tabelados, é preciso criar vetores com as variáveis basicas e as explicativas
```{r}
TratamentoA<-c(rep("Placebo",5))
TratamentoB<-c(rep("D.unica",5))
TratamentoC<-c(rep("D,dupla",5))

Trat<-c(TratamentoA,TratamentoB,TratamentoC)

```

variáveis respostas, foram determinadas aqui como sendo em blocos, em que cada blocagem, haveriam cinco
parcelas para cada fator, assim, as avaliações podem compor uma média, o intuito dessa forma de delineamento
é aumentar o grau de liberdade do resíduo para observar a sua variabilidade conforme modifcamos o delineamento


Variável Explicativas, note que aqui desconsideramos propositalmente a variação das AVALIAÇÕES
```{r}
Trat<-c(TratamentoA,TratamentoB,TratamentoC)
```

Separademante trabalhamos com as variáveis básicas
```{r}
Y7.dias<-(dados[,3])
Y14.dias<-(dados[,4])
Y21.dias<-(dados[,5])

```


Blocos tabulados como numéricos: mudar para fatores
```{r}
Blocos<-as.factor(dados$Blocos)
```

Tabela de análise de Variancia : Criar um modelo
Neste caso será um modelo basico, linear com efeitos aditivos - DBC
```{r}

Modelo.1<-lm(Y7.dias~Trat + Blocos)
anova(Modelo.1)
```
Modelo basico, linear com efeitos aditivos - DIC
```{r}

Modelo.2<-lm(Y7.dias~Trat)
anova(Modelo.2)
```

-
DELINEAMENTO EM BLOCOS CASUALIZADOS
--

10 dias
```{r}
dbc(Trat, Blocos, Y7.dias, quali = TRUE, mcomp = "tukey", nl=FALSE, hvar='oneillmathews', sigT = 0.05, sigF = 0.05)
```
20 dias
```{r}
dbc(Trat, Blocos, Y14.dias, quali = TRUE, mcomp = "tukey", nl=FALSE,hvar='oneillmathews', sigT = 0.05, sigF = 0.05)
```
30  dias
```{r}
dbc(Trat, Blocos, Y21.dias, quali = TRUE, mcomp = "tukey", nl=FALSE,hvar='oneillmathews', sigT = 0.05, sigF = 0.05)
```


DELINEAMENTO INTEIRAMENTE CASUALIZADOS
--

10 dias
```{r}
dic(Trat, Y7.dias, quali = TRUE, mcomp = "tukey", nl=FALSE,
hvar='oneillmathews', sigT = 0.05, sigF = 0.05)
```
20 dias
```{r}
dic(Trat,Y14.dias, quali = TRUE, mcomp = "tukey", nl=FALSE,
hvar='oneillmathews', sigT = 0.05, sigF = 0.05)
```
30 dias
```{r}
dic(Trat,Y21.dias, quali = TRUE, mcomp = "tukey", nl=FALSE,
hvar='oneillmathews', sigT = 0.05, sigF = 0.05)
    
```


Podemos também usar a função HSD do pacote agricolae para DIC
```{r}
a<-(HSD.test(Y21.dias, Trat, 8, 626.27, alpha = 0.05, group=TRUE, main = NULL, 
unbalanced=FALSE,console=TRUE))

```

E um gráfico simples de DMS - Diferença mínima significativa a 5%
```{r}
plot(a,xlab="Tratamentos", ylab="Variável Básica", main="Grupos e intervalos de DMS", sub=" Tukey ao nível de 5%")
```


